【裁判字號】    92,上訴,59
【裁判日期】    920402
【裁判案由】    違反毒品危害防制條例
【裁判全文】
臺灣高等法院高雄分院刑事判決                      九十二年度上訴字第五九號
    上  訴  人
    即  被  告  甲○○
    選任辯護人  姜宜君律師
                邱佩芳律師
右上訴人因違反毒品危害防制條例案件，不服臺灣高雄地方法院九十一年度訴字第二
五四七號中華民國九十一年十二月四日第一審判決（起訴案號：臺灣高雄地方法院檢
察署九十一年度偵字第一七五五九號），提起上訴，本院判決如左：
      主  文
上訴駁回。
      事  實
一、甲○○意圖供自己施用毒品，於民國九十一年八月三日，自高雄市之「小港國際
    機場」搭機輾轉前往大陸地區，並於到達大陸地區廈門後之三、四日，透過不詳
    年籍姓名綽號「阿不拉」之友人，向在大陸廈門地區執業密醫之不詳年籍姓名綽
    號「大頭」之成年男子，以新台幣（下同）五萬八千元之價格，購入第一級毒品
    海洛因二包（合計淨重八八．八二公克，包裝重一一．三一公克）。嗣甲○○即
    基於運輸及私運夾帶管制物品第一級毒品入境之犯意，將上述所購得之毒品用膠
    帶包裝成兩小包，夾藏於其所穿之左、右腳鞋底襪子內，於九十一年八月十日自
    大陸地區廈門經澳門轉機搭乘長榮航空ＢＲ－八二六次班機返回台灣，而於當日
    下午八時五十分許，甲○○攜同上開海洛因運抵高雄市小港國際機場，於入境通
    關時，為內政部警政署航空警察局高雄分局人員當場查獲，並扣得上述毒品。
二、案經內政部警政署航空警察局高雄分局報請台灣高雄地方法院檢察署檢察官偵查
    起訴。
      理  由
一、訊據上訴人即被告甲○○固對於右揭時、地自大陸廈門地區私運上開扣案之第一
    級毒品海洛因二包入境台灣，並經警在其身上搜得之事實供承不諱，惟矢口否認
    有何運輸第一級毒品海洛因等犯行，辯稱：伊攜帶上述之海洛因回台是要治療痛
    風用的，是大陸的密醫「大頭」將扣案之毒品交給伊，並告訴伊這是祖傳之秘方
    可以止痛；伊攜帶上開毒品回台只是供自己施用，並無運輸毒品之故意云云。
二、經查：
  (一)被告於右揭時、地自大陸地區私運上開第一級毒品海洛因入境之事實，迭據被告
    於警訊、偵查及原審法院審理中供承不諱（參內政部警政署航空警察局高雄分局
    九十一年八月十一日訊問筆錄、偵查卷第九頁背面、原審法院九十一年九月二十
    四日訊問筆錄、九十一年十一月二十日審判筆錄），並有內政部警政署航空警察
    局高雄分局毒品案件涉嫌人犯基本資料移送報告表一紙、扣案毒品照片一張附卷
    足憑（參內政部警政署航空警察局高雄分局偵查卷），復有上開第一級毒品海洛
    因二包扣案為證，而扣案之白粉經送驗之結果，均含第一級毒品海洛因成分（合
    計淨重八八．八二公克，包裝重一一．三一公克，純度二九．七二％，純質淨重
    二六．四公克），有法務部調查局九十一年九月五日調科壹字第二二００一三九
    七號鑑定通知書一紙附卷可憑，應甚明確，而堪認定。
  (二)被告於警訊中另供陳：伊於九十一年八月八日在大陸廈門廬山酒店前，曾以參入
    香菸之方式施用第一級毒品海洛因等語明確，而被告於案發後即經檢察官聲請觀
    察勒戒及強制戒治，並經原審法院分別以九十一年度毒聲字第四八五七號、九十
    一年度毒聲字第五五一五號裁定在案，並在台灣屏東戒治所戒治中，有台灣高等
    法院被告全國前案紀錄表一紙附卷，足認被告本身確有施用第一級海洛因之情，
    是被告上開辯稱伊係為供自己施用遂於大陸地區購入上開扣案之海洛因，並私運
    入境乙節，尚非無據，應堪採信。至被告雖另辯以：扣案之毒品係為治療痛風之
    用云云，惟被告既以自承於回台之前即有施用第一級毒品海洛因之犯行，且業已
    經送觀察勒戒、強制戒治，已如前述，而參諸被告前開係以「摻入香菸之方式」
    施用海洛因，且被告於原審法院審理中自承：自九十一年三月間開始即已開始施
    用毒品等語（原審法院九十一年九月二十四日訊問筆錄），則顯見被告自大陸廈
    門地區攜回海洛因並非為治療痛風，故被告上開辯稱係為治療痛風始攜帶扣案之
    海洛因回台云云，尚難採信。
  (三)按毒品危害防制條例第四條第一項係規定製造、運輸、販賣第一級毒品者，處死
    刑或無期徒刑；處無期徒刑者，得併科新臺幣一千萬元以下罰金。其中所謂「運
    輸」係指將毒品由甲地移轉至乙地之行為，並不以運送他人所有或持有之毒品為
    限，包括為自己運輸亦包括在內；而毒品之為運輸或持有，應以程途之遠近及數
    量之多寡，依實際情形參酌行為人之犯意而為認定。本件被告有施用毒品海洛因
    ，惟其將毒品海洛因自大陸地區廈門經由澳門再轉至臺灣，並以前述夾藏圖欲闖
    關之方式將之攜返入境臺灣，其途程實為遙遠，且被告係將扣案之毒品海洛因兩
    包採取隱密之法，夾藏於其所穿兩腳之襪內，而避免查緝，又其所購得海洛因之
    重量達淨重八八‧八二公克，數量不少，就其程途、數量，且係整包夾帶以觀，
    顯與一般施用毒品之人所隨身攜帶毒品之量有所不同。又販賣、運輸、製造毒品
    之行為因危害國人身心健康甚鉅，法律訂有重罰處刑之明文，傳播媒體亦多有宣
    導，被告明知此節，仍執意將扣案之毒品攜帶為台灣，顯見其確有「運輸」毒品
    之故意，從而，被告所為應屬「運輸」毒品犯行無疑。
  (四)被告於本院調查及審理中雖改稱：「我不知道那是海洛因，我是因為有痛風，看
    不好才去大陸醫的。密醫只跟我說那是違禁物，是祖傳的，：：在我們這邊是不
    合法的，叫我稍微藏一下，我才藏在腳底下。」等語，惟按被告於警訊、偵查及
    原審法院審理中已經坦承明知為海洛因而仍走私並運輸入境等情不諱，被告如不
    知該物係屬海洛因，又何須將上述所購得之毒品用膠帶包裝成兩小包，夾藏於其
    所穿之左、右腳鞋底襪子內？經本院以「扣案之物品除毒品海洛因外，是否還有
    其他化學成分與醫療效用有關？」函查調查局結果，據函稱「除海洛因外，另摻
    混有ＣＡＦＦＥＩＮＥ及ＡＣＥＴＡＭＩＮＯＰＨＥＮ等藥用成分。：：：前述
    二種藥物均為海洛因毒品中常見之摻混藥物」，此有法務部調查局九十二年三月
    五日調科壹字第０９２６２６０１１３００號函附於本院卷內可稽，足見該扣案
    之物並無治療痛風之效果，自非屬被告所謂之痛風藥物，被告此部份所辯，顯與
    事實不符。至被告在台灣屏東戒治所之個別教誨表及各階段處遇成績評估表，亦
    記載被告藉毒品自我麻醉，逃避責任，並經過強制戒治階段，已足認被告有施用
    毒品之傾向及行為，被告辯護人另辯稱被告不知係海洛因，因誤認為藥物而食用
    ，並無毒品上癮之情形云云，亦無足採，該教誨表及評估表自不足為被告有利認
    定之依據。
  (五)綜上所述，被告所辯顯係事後避重就輕之詞，委無足取，本件事證明確，被告右
    揭犯行，足可認定。
三、按海洛因為毒品危害防制條例第二條第一項第一款所稱之第一級毒品，並為行政
    院依據懲治走私條例第二條第四項公告之「懲治走私條例公告管制物品項目及其
    數額」，其中甲項管制進出口物品第四款所列之毒品。次按，自大陸地區私運物
    品進入臺灣地區，或自臺灣地區私運物品前往大陸地區者，以私運物品進口、出
    口論，適用本條例規定處斷，懲治走私條例第十二條亦訂有明文。是核被告甲○
    ○私運管制進出口之第一級毒品海洛因入境臺灣之所為，係犯懲治走私條例第二
    條第一項之私運管制物品進口逾公告數額罪及毒品危害防制條例第四條第一項之
    運輸第一級毒品罪。其持有第一級毒品海洛因之低度行為，應為運輸之高度行為
    吸收，不另論罪。又被告係以一個私擅攜運之行為，同時觸犯前開二罪，應依想
    像競合犯之規定，從一重以毒品危害防制條例第四條第一項之運輸第一級毒品罪
    處斷。再公訴人起訴事實雖未敘及被告「違反懲治走私條例第二條第一項之私運
    管制物品進口逾公告數額罪」之犯行，然該部分事實與公訴人起訴之犯罪事實既
    具有想像競合犯之裁判上一罪關係，應為起訴效力所及，本院自得併予審理。按
    毒品危害防制條例第四條第一項規定，製造、運輸、販賣第一級毒品者，係同其
    刑度，顯認運輸毒品與製造、販賣之行為具有相等之不法內涵及危害程度，而均
    為應處死刑或無期徒刑之罪，然查，被告於上開時、地運輸第一級毒品海洛因入
    境，係為供自己施用，而施用毒品乃屬自殘行為，於他人法益並無直接積極之侵
    害，為此目的運輸毒品之危害程度實難與對社會具有深廣危害之販賣或製造海洛
    因行為等同相視而認應受同罰，且被告犯罪後始終坦承犯行，犯罪後態度尚可，
    且其又未藉此牟利，及運輸數量尚屬非鉅，審此情狀，本院認縱科以本罪法定最
    低刑即無期徒刑，猶嫌過重，情輕而法重，被告所為顯有可堪憫恕之處，併依刑
    法第五十九條之規定酌減其刑。
四、原審因依毒品危害防制條例第四條第一項、第十八條第一項前段，懲治走私條例
    第二條第一項、第十一條、第十二條，刑法第十一條、第五十五條、第五十九條
    之規定，並審酌被告為自己施用之犯罪動機、目的、自大陸地區私自運輸至國內
    之手段、所運第一級毒品數量及犯罪後態度尚佳等一切情狀，量處有期徒刑八年
    。扣案之第一級毒品海洛因二包（合計淨重八八．八二公克，包裝重一一．三一
    公克，純度二九．七二％，純質淨重二六．四公克），應依毒品危害防制條例第
    十八條第一項前段之規定，併諭知沒收銷燬之。認事用法，核無不合，量刑亦屬
    妥適。被告上訴意旨，仍執前詞，否認犯罪，指摘原判決不當，為無理由，應予
    駁回。
據上論結，應依刑事訴訟法第三百六十八條，判決如主文。
本案經檢察官王登榮到庭執行職務。
中      華      民      國     九十二    年      四      月      二     日
                              臺灣高等法院高雄分院刑事第九庭
                                  審判長法官  張明松
                                        法官  張盛喜
                                        法官  任森銓
右正本證明與原本無異。
如不服本判決應於收受本判決後十日內向本院提出上訴書狀，其未述上訴理由者，
並得於提起上訴後十日內向本院補提理由書狀（均須按他造當事人之人數附繕本)「
切勿逕送上級法院」。
                                      書記官  施耀程
中    華    民    國     九十二     年       四       月      三        日
附錄：本案論罪科刑法條全文：
毒品危害防制條例第四條第一項
製造、運輸、販賣第一級毒品者，處死刑或無期徒刑；處無期徒刑者，得併科新臺幣
一千萬元以下罰金。
懲治走私條例第二條第一項
私運管制物品進口、出口逾公告數額者，處七年以下有期徒刑，得併科新臺幣三百萬
元以下罰金。
                                                                        Ｆ


司法院資訊處製作；財團法人民間司法改革基金會備份。
